台灣屏東地方法院刑事判決　　　95年度簡上字第195號
公　訴　人　臺灣屏東地方法院檢察署檢察官
上　訴　人即
被　　　告　乙○○
上列上訴人即被告因傷害案件，不服台灣屏東地方法院95年度簡
字第911號中華民國95年9月12日第一審簡易判決（聲請簡易判決
處刑案號95年度偵字第2182號），提起上訴，本院管轄之第二審
合議庭判決如下：
    主  文
上訴駁回。
    事  實
一、乙○○與丙○○係兄弟，具有家庭暴力防治法第3條第4款之
    家庭成員關係，於民國95年1月7日17時許，在屏東縣新埤鄉
    ○○村○○路80號住處，該二人因商量母親楊張秀春日後埋
    葬問題起爭執，竟各基於傷害之故意，互毆推擠，致丙○○
    受有左上唇5X1公分擦傷、右踝及右足跟3X1公分擦傷、左踝
    5X1公分擦傷、左上眼瞼8X3X2公分挫傷腫脹、左顳部2X2公
    分挫傷腫脹之傷害（另乙○○受有右眼瞼抓傷2X0.5公分、
    右臉頰抓傷二處3X0.5公分及2X0.5公分、左臉頰抓傷3X0.5
    公分、右小腿抓傷4X0.5公分、右手前臂抓傷3X0.5公分、右
    手背微腫之傷害，惟此部分未據告訴）。
二、案經丙○○訴請臺灣屏東地方法院檢察署檢察官聲請以簡易
    判決處刑。
    理  由
一、訊之被告乙○○固坦承於上揭時地與告訴人發生爭執之事實
    ，惟否認有傷害之犯行，辯稱：告訴人有先抓伊及推倒在床
    ，伊有跟告訴人扭在一起，但伊沒有出手打告訴人云云。按
    正當防衛必須對於現在不法之侵害始得為之，侵害業已過去
    ，即無正當防衛可言。至彼此互毆，又必以一方初無傷人之
    行為，因排除對方不法之侵害而加以還擊，始得以正當防衛
    論。故侵害已過去後之報復行為，與無從分別何方為不法侵
    害之互毆行為，均不得主張防衛權，最高法院30年上字第10
    40號判例著有明文。經查：上揭犯罪事實，業據告訴人丙○
    ○於偵查中指訴歷歷，且有診斷證明書三份、2人受傷照片
    在卷可稽，再依告訴人丙○○受有左上唇擦傷、右踝及右足
    跟擦傷、左踝擦傷、左上眼瞼挫傷腫脹、左顳部挫傷腫脹等
    傷害觀之，除頭部受傷外，另受有足部之傷害，況頭部之傷
    害非皆於正面，顯見非為一次舉動所造成上揭傷害，復經核
    與告訴人所指被告施以攻擊之部位相符，且被告乙○○受有
    右眼瞼抓傷2X0.5 公分、右臉頰抓傷二處3X0 .5 公 分及
    2X0.5 公分、左臉頰抓傷3X0.5 公分、右小腿抓傷4X0.5 公
    分、右手前臂抓傷3X0.5 公分、右手背微腫之傷害，顯見2
    人係於現場互毆所造成，另有證人即被告之姐甲○○證述被
    告經告訴人攻擊後施以反擊，2 人有在床上扭打等語在卷可
    參，足見被告於遭受攻擊後，而萌生傷害之犯意，造成告訴
    人受有上揭之傷害之情明確；再若如被告所言其根本未出手
    毆打告訴人，則告訴人為何有前揭遭多次攻擊所造成之多處
    傷勢？另查被告亦自承，2 人發生爭執時其係站在門邊，原
    審第44頁所示之平面圖與事實相符，而證人甲○○復於本院
    審理時證稱，被告被推倒後有再站起來等語，則被告既站在
    門邊可隨時離開現場，其遭告訴人推倒後站起，可閃躲離開
    現場，竟未為之，而選擇與告訴人繼續扭打，造成2 人有前
    述多處傷勢，更足認定其顯係基於傷害之犯意而與告訴人互
    毆，是被告所辯未出手攻擊告訴人及其行為僅為正當防衛云
    云，顯係推諉之詞，尚難採信。此外，復有貴院95年度暫家
    護字第24、40號民事暫時保護令二份在卷足參，事證已臻明
    確，被告犯行堪予認定。
二、按家庭暴力者，謂家庭成員間實施身體或精神上不法侵害之
    行為；又家庭暴力罪者，謂家庭成員間故意實施家庭暴力行
    為而成立其他法律所規定之犯罪，家庭暴力防治法第2條第1
    項、第2項著有明文。本件被告與告訴人係為兄弟，係家庭
    暴力防治法第3條第4款所定之家庭成員，故被告毆傷丙○○
    之行為，係犯刑法第277條第1項之普通傷害罪，同時亦屬家
    庭暴力防治法第2條第2項之家庭暴力罪，惟因此家庭暴力防
    治法條文並無罰則規定，是被告犯行應依刑法傷害罪之規定
    予以論罪科刑。核被告所為，係犯刑法第277條第1項之普通
    傷害罪斷。原審審酌被告未念及手足之情，僅因細故而毆傷
    告訴人，犯後復否認犯行，毫無歉意，亦未與告訴人達成和
    解，惟起因係告訴人先動手攻擊被告而使被告一時激憤等一
    切情狀，比較新舊法後，量處如主文所示之刑，並諭知易科
    罰金之折算標準，其認事用法，均無不合，量刑亦屬妥適。
    被告上訴意旨空言指摘原審判決不當，顯無理由，應予駁回
    。
據上論斷，應依刑事訴訟法第455 條之1 第1 項、第3 項、第36
8 條，判決如主文。
本案經檢察官陳川傑到庭執行職務。
中    華    民      國      96    年   3    月   12   日
                    刑事第五庭
                              審判長法  官  石家禎
                                    法  官  李宜娟
                                    法  官  林家聖
以上正本證明與原本無異。
不得上訴。
中    華    民      國      96    年   3    月   12   日
                                    書記官  林鴻仁
